臺灣士林地方法院刑事判決　　　　　　 96年度交易字第460號
公　訴　人　臺灣士林地方法院檢察署檢察官
被　　　告　甲○○
上列被告因過失致死案件，經檢察官提起公訴（96年度偵字第43
47號），本院判決如下：
主  文
甲○○因過失致人於死，處有期徒刑壹年，減刑為有期徒刑陸月
，如易科罰金，以新臺幣壹仟元折算壹日。
    事  實
一、甲○○明知其未考取駕駛執照，不能駕駛汽車，竟於民國（
    下同）96年3 月31日上午9 時5 分許，駕駛車牌號碼4367-E
    U 號自用小客貨車，沿臺北市士林區○○○路由東往西方向
    行駛，行經德行東路與忠誠路口正欲左轉時（忠誠路上劃有
    行人穿越道），本應注意汽車駕駛人轉彎時，除禁止行人穿
    越路段外，應暫停讓行人優先通行，及汽車行經行人穿越道
    ，遇有行人穿越時，無論有無交通指揮人員指揮或號誌指示
    ，均應暫停讓行人先行通過，而依當時係日間，天氣晴、視
    距良好、道路並無障礙物等情形觀之，並無任何足令甲○○
    不能注意之情事，其應注意並能注意而疏未注意，竟貿然左
    轉忠誠路，適有路人黃阿足沿德行東路由西往東方向穿越忠
    誠路之行人穿越道，甲○○駕駛之自小客貨車右側車身不慎
    撞擊黃阿足，致黃阿足受有頭部外傷合併顱骨骨折及挫傷性
    腦出血之傷害，經送醫不治死亡。經警至現場處理，甲○○
    於犯罪被發覺前，當場承認為肇事人，自首接受裁判。
二、案經黃阿足之子乙○○訴由臺北市政府警察局士林分局報告
    臺灣士林地方法院檢察署檢察官偵查起訴。
    理  由
一、訊據被告甲○○對於於上揭時地，與行人黃阿足發生車禍一
    事坦承之，惟矢口否認有過失，辯稱：伊於轉彎時，有看到
    黃阿足要過馬路，伊即停車，是黃阿足自己快速衝過馬路時
    ，碰到伊所駕駛之汽車之右中間處云云，惟查（一）被告於
    警詢時係稱：「我駕車左轉時當時該行人在斑馬線上，本來
    用走的，因為快要變燈了，所以用跑的撞到我的右側車身」
    ，於偵查中亦稱：「有一老人，他在綠燈要變紅燈時，拼命
    往前跑，碰到我車子右中方」等語（見96年偵字第4347 號
    偵查卷第11頁、第60頁），又被告所駕駛之車輛發生車禍後
    ，車輛停放之位置大半停在斑馬線上，此有現場所照之相片
    附於偵查卷可稽（見同上偵查卷第27頁至第33頁），且被告
    於本院審理時亦坦承：「肇事後其所駕駛之車子車後輪還壓
    在斑馬線上」，足證被告當時應是見紅綠燈號誌快要變燈時
    ，而快速左轉，致在行人穿越道上碰撞到當時亦快速要穿越
    行人穿越道之黃阿足。（二）按汽車駕駛人轉彎時，除禁止
    行人穿越路段外，有不暫停讓行人優先通行之情形者，處新
    臺幣1,200 元以上3,600 元以下罰鍰，道路交通管理處罰條
    例第48條第2 項定有明文；又汽車行經行人穿越道，遇有行
    人穿越時，無論有無交通指揮人員指揮或號誌指示，均應暫
    停讓行人先行通過，道路交通安全規則第103 條第2 項亦定
    有明文。而依當時狀況，被告並無不能注意之情事，竟疏於
    注意為讓行人優先同行，即貿然左轉彎，以致撞死黃阿足，
    被告自應負過失責任。（三）被害人黃阿足因本件事故送醫
    後，證實其因本件事故受有顱內出血之傷害，經送醫急救後
    ，仍因傷重不治而於96 年3月31日上午11時許死亡等情，亦
    經臺灣士林地方法院檢察署檢察官督同法醫師相驗屬實，製
    有臺灣士林地方法院檢察署96年4 月2 日甲字第104 號相驗
    屍體證明書、法醫驗斷書（見96年度相字第253 號相驗卷第
    42頁至第51頁）及相驗照片共22幀（前揭相驗卷第54頁至第
    64頁）在卷可憑。被告之過失與被害人因此次車禍死亡有相
    當之因果關係，被告之過失致死犯行堪以認定。
二、核被告所為，係犯刑法第276 條第1 項過失致死罪。按「汽
    車駕駛人，無駕駛執照駕車、酒醉駕車、吸食毒品或迷幻藥
    駕車、行駛人行道或行經行人穿越道不依規定讓行人優先通
    行，因而致人受傷或死亡，依法應負刑事責任者，加重其刑
    至二分之一」，道路交通管理處罰條例第86條第1 項定有明
    文。此項規定，係為促使一般人於取得駕駛執照後，始行開
    車，藉以維護道路交通秩序，確保用路人之安全，是以，無
    論因故意或過失犯罪，均有上開規定之適用（最高法院88
    年台上字第696 號判決意旨可資參照），查被告無照駕車，
    又行經行人穿越道不依規定讓行人優先通行，致被害人黃阿
    足死亡，除經被告於本院準備程序及審理時坦承之外，並有
    96 年3月31日臺北市政府警察局舉發違反道路交通管理事件
    通知單影本1 份附於上開偵查卷第55頁可參；揆諸前開說明
    ，應依道路交通管理處罰條例第86條第1 項規定加重其刑。
    再按刑法第62條規定：「對於未發覺之罪自首而受裁判者，
    得減輕其刑。但有特別規定者，依其規定。」所謂「自首」
    ，祇以犯人在其犯罪未發覺前，向該管公務員自承犯罪，而
    受裁判為已足，並不以使用自首字樣為必要（最高法院51年
    台上字第1486號判例意旨參照），又所謂「發覺」，係指有
    偵查犯罪職權之公務員已知悉犯罪事實與犯罪人而言（最高
    法院93年度台上字第434 號判決意旨可資參照）。經查本件
    被告於肇事後，未被有偵查權之公務員或機關發覺其為犯嫌
    前，留在事故現場報警後，等待警車前來，被告即向警員自
    承肇事，接受調查，此業經被告供明，並有臺北市○○○○
    ○道路交通事故肇事人自首情形紀錄表1 份附於偵查卷第52
    頁可參，為對於未發覺之罪自首而接受裁判，應依刑法第62
    條前段規定減輕被告之刑。被告所犯之罪有上開刑之加重、
    減輕事由，應依法先加後減之。爰審酌被告無駕駛執照駕車
    ，又行經行人穿越道不依規定讓行人優先通行，其過失情節
    重大，且於肇事後尚未與告訴人和解並賠償其損害，及被害
    人黃阿足於行人穿越道上快速通過，並無過失等一切情狀，
    量處如主文所示之刑，以示懲儆。又被告犯罪時間係在96年
    4 月24日以前，所犯之罪為刑法第276 條第1 項之罪，宣告
    刑為有期徒刑1 年，合於減刑條件，應依中華民國九十六年
    罪犯減刑條例第2 條第1 項第3 款予以減刑為有期徒刑6 月
    ，並依上開減刑條例第9 條之規定，諭知易科罰金之折算標
    準。
據上論斷，依刑事訴訟法第299 條第1 項前段，刑法第276 條第
1 項、第41條第1 項前段、第62條前段，道路交通管理處罰條例
第86條第1 項，刑法施行法第1 條之1 ，中華民國九十六年罪犯
減刑條例第2 條第1 項第3 款、第7 條、第9 條，判決如主文。
本案經檢察官王以文到庭執行職務。
中　　華　　民　　國　　96　　年　　8 　　月　　24　　日
                  刑事第三庭法  官  賴邦元
以上正本證明與原本無異。
如不服本判決，應於判決送達後10日內，向本院提出上訴狀。
                            書記官  游育慈
中　　華　　民　　國　　96　　年　　8 　　月　　24　　日
附錄本案論罪科刑法條之依據：
中華民國刑法第276條
（過失致死罪）
因過失致人於死者，處 2 年以下有期徒刑、拘役或 2 千元以下
罰金。
從事業務之人，因業務上之過失犯前項之罪者，處5 年以下有期
徒刑或拘役，得併科3 千元以下罰金。
